【裁判字號】    98,交聲,3182
【裁判日期】    981230
【裁判案由】    聲明異議
【裁判全文】
臺灣高雄地方法院交通事件裁定        98年度交聲字第3182號
原處分機關  交通部公路總局高雄區監理所
代  表  人  劉育麟
異  議  人
即受處分人  甲○○
上列受處分人因違反道路交通管理處罰條例案件，對於交通部公
路總局高雄區監理所於民國98年11月10日所為之處分（高監營裁
字第裁80-NO0000000號違反道路交通管理事件裁決書）聲明異議
，本院裁定如下：
    主    文
原處分關於吊扣駕照部分撤銷。
上開撤銷部分，甲○○不罰。
    理    由
一、異議意旨略以：異議人即受處分人甲○○昌於民國98年6 月
    9 日下午10時57分許，駕駛車牌號碼OLC-486 號普通重型機
    車，在高雄縣大社鄉○○路279 號前，經員警路檢酒測，因
    酒精濃度達每公升0.55毫克，已超過規定標準，且僅領有普
    通大貨車之駕駛執照，遂依法裁處新臺幣（下同）1,800 元
    罰鍰，並吊扣異議人之普通大貨車駕駛執照12月，施以道安
    講習。惟異議人於違規當時僅有普通大貨車之汽車駕駛執照
    ，且異議人平日上班需使用該駕照，爰依法聲明異議，請求
    撤銷原處分機關關於吊扣普通大貨車駕駛執照之處分等語。
二、按汽車駕駛人，駕駛汽車經測試檢定有酒精濃度超過規定標
    準之情形者，處15,000元以上60,000元以下罰鍰，並當場移
    置保管其車輛及吊扣其駕駛執照1 年，道路交通管理處罰條
    例第35條第1 項第1 款定有明文。而所謂酒精濃度超過規定
    之標準者，依道路交通安全規則第114 條第2 款之規定，係
    指汽車駕駛人飲用酒類或其他類似物後其吐氣所含酒精濃度
    超過每公升0.25毫克或血液中酒精濃度超過0.05% 以上者。
    次按，汽車駕駛人，因違反本條例及道路交通安全規則之規
    定，受吊銷駕駛執照處分時，吊銷其持有各級車類之駕駛執
    照，道路交通管理處罰條例第68條定有明文。此規定係於94
    年12月14日修正公布，並於95年3 月1 日施行，而修正前之
    道路交通管理處罰條例第68條則係規定「汽車駕駛人，因違
    反本條例及道路交通安全規則之規定，受吊扣或吊銷駕駛執
    照處分時，吊扣或吊銷其持有各級車類之駕駛執照」，觀其
    修法意旨，係以「原條文將違規駕駛人所持有之各級車類駕
    駛執照一併吊扣或吊銷，失之過酷，影響人民工作及生活甚
    鉅」為由，而刪除吊扣駕駛人駕駛執照時，應吊扣駕駛人持
    有各級車類駕駛執照之規定，是依現行道路交通管理處罰條
    例，已無得吊扣駕駛人所持有他級駕駛執照之依據存在，從
    而，於為吊扣駕駛人駕駛執照之處分時，自僅得吊扣駕駛人
    違規時所駕駛該級車類之駕駛執照，以限制其繼續駕駛該級
    車類行駛道路之權利。
三、經查：
（一）異議人於98年6 月9 日下午10時57分許，駕駛車牌號碼OL
      C-486 號普通重型機車，在高雄縣大社鄉○○路279 之5
      號前，經警路檢酒測，因酒精濃度達每公升0.55毫克，已
      超過規定標準，卻仍駕駛普通重型機車，遂為警依法舉發
      ，並由原處分機關裁處1,800 元罰鍰、吊扣異議人之普通
      大貨車駕駛執照12月並施以道安講習；而異議人亦因本件
      酒駕行為，經本院以98年度審交簡字第3599號判決罰金45
      ,000元確定，是罰金部分依行政罰法第26條之規定，與刑
      事罰競合處罰，不再繳納等情，有高雄縣政府警察局98年
      6 月9 日高警交字第N00000000 號舉發違反道路交通管理
      事件通知單、交通部公路總局高雄區監理所98年11月10日
      高監營裁字第裁80-N00000000號違反道路交通管理事件裁
      決書、交通部公路總局高雄區監理所98年11月30日高監營
      字第0980056644號對違反交通管理事件不服裁決聲明異議
      案件移送書及本院刑事判決各1 份附卷可稽，並據異議人
      於聲明異議狀內自承在卷；又異議人僅有普通大貨車之汽
      車駕駛執照，未領有普通重型機車駕駛執照乙情，有本院
      公路監理電子閘門查詢資料2 紙附卷可佐。是異議人未持
      有普通重型機車之駕駛執照，卻於上開時、地，駕駛普通
      重型機車，而有上開違規事由，已堪認定。
（二）而異議人目前並無持有普通重型機車駕駛執照可供吊扣，
      業經本院查詢公路監理資料核對無誤，此亦應為主管機關
      即原處分機關職務上所知；而在異議人並無持有重型機車
      駕照，猶仍騎乘前揭機車之情況下，顯然無法再裁處「吊
      扣駕駛執照」之處分，此參以道路交通管理處罰條例第67
      條第6 項規定違規酒後駕車但屬無照駕駛之情況下，則將
      「吊扣」之處罰規定轉換為「禁止在最長吊扣期間內考領
      駕照」之處罰，即見其明。異議人既無重型機車駕照可供
      吊扣，依法復無從吊扣異議人所持有之其他車類駕照。原
      處分機關於職務上既已明知異議人並未持有重型機車駕照
      ，竟仍對異議人裁處吊扣駕照之處分，於法即有未合。
（三）且依上開道路交通管理處罰條例第68條之修法意旨，受吊
      扣駕駛執照處分時，應僅吊扣違規行為人所違規駕駛之車
      類駕駛執照，不再吊扣其所持有之各級車類駕駛執照；而
      僅於受吊銷駕駛執照處分時，始吊銷其所持有之各級車類
      駕駛執照，其理應至屬灼然。查本件異議人既係違規酒後
      騎乘重型機車，自僅能吊扣其之重型機車駕照，此時無論
      異議人有無其他車類之駕照，亦非上開吊扣效力所能及，
      斷無因異議人已無重型機車之駕駛執照，即進而吊扣其所
      持有之其他車類駕照之餘地，原處分竟仍裁處吊扣駕照，
      自有違誤。
（四）又異議人違規酒後騎乘機車，復無照駕駛，其除應成立首
      揭道路交通管理處罰條例第35條第1 項之違規外，亦構成
      同條例關於無照駕駛之交通違規，本均應處罰。惟按一行
      為違反數個行政法上義務規定而應處罰鍰者，依法定罰鍰
      額最高之規定裁處，行政罰法第24條第1 項前段定有明文
      。是異議人既係以一駕車行為，同時觸犯上述二項交通違
      規，依法自應從一重處罰之；而首揭道路交通管理處罰條
      例第35條第1 項所定之罰鍰額為1 萬5 千元以上6 萬元以
      下，異議人另所違反之無照駕駛重型機車之罰鍰額至多則
      僅係1 萬2 千元（參見同條例第21、22條），自應從一重
      依該條例第35條第1 項處罰即可，附此敘明。
四、綜上所述，異議人既違規酒後駕車，原處分機關依道路交通
    管理處罰條例第35條第1 項第1 款規定，裁處異議人罰鍰1,
    800 元（此部分業據原處分機關依行政罰法第26條予以免繳
    ），且應施以道路交通安全講習，固屬有據；然原處分機關
    疏未詳查異議人無重型機車駕照可供吊扣，不得再裁處吊扣
    駕照，竟猶仍裁處吊扣駕照12個月之處分，於法自有未洽。
    是以本件異議人執此聲明異議，為有理由，自應由本院將原
    處分此部分撤銷，以資懲儆。
五、依道路交通案件處理辦法第20條前段，裁定如主文。
中    華    民    國    98    年    12    月    30    日
                  交通法庭  法  官  楊珮瑛
以上正本證明與原本無異。
如不服本裁定，應於收受送達後5 日內向本院提出抗告狀。
中    華    民    國    98    年    12    月    30    日
                            書記官  郭南宏


司法院資訊處製作；財團法人民間司法改革基金會備份。
